【裁判字號】    98,台上,646
【裁判日期】    980212
【裁判案由】    違反毒品危害防制條例
【裁判全文】
最高法院刑事判決              九十八年度台上字第六四六號
上  訴  人  甲○○
上列上訴人因違反毒品危害防制條例案件，不服台灣高等法院台
南分院中華民國九十七年十一月十七日第二審判決（九十七年度
上訴字第一一五二號，起訴案號：台灣台南地方法院檢察署九十
七年度毒偵字第一二四○號），提起上訴，本院判決如下：
    主  文
上訴駁回。
    理  由
按刑事訴訟法第三百七十七條規定：上訴於第三審法院，非以判
決違背法令為理由，不得為之。是提起第三審上訴，應以原判決
違背法令為理由，係屬法定要件。且必須依據卷內資料為具體之
指摘，並足據以辨認原判決已具備違背法令之形式，始屬相當。
又依刑事訴訟法第三百五十條、第三百六十一條、第三百六十二
條、第三百六十七條規定，不服地方法院之第一審判決而上訴者
，須提出上訴書狀，並應敘述具體理由，為上訴必備之程式。倘
所提出之書狀未敘述上訴理由，或僅曾以言詞陳述上訴理由者，
均應於上訴期間屆滿後二十日內補提理由書於第一審法院。第一
審法院經形式審查，認逾期未補提上訴理由者，應定期間先命補
正；逾期未補正者，為上訴不合法律上之程式，應以裁定駁回。
又雖已提出上訴理由，但所提非屬具體理由者，則由第二審法院
以上訴不合法律上之程式，判決駁回之。而所謂具體理由，必係
依據卷內資料或提出新事證，指摘或表明第一審判決有何採證認
事、用法或量刑等足以影響判決本旨之不當或違法，而構成應予
撤銷之具體事由，始足當之（例如依據證據法則具體指明原判決
所採證據何以不具有證據能力，或依憑卷證資料明確指出原判決
所為證據證明力之判斷如何違背經驗、論理法則等是）。若僅空
泛指摘原判決認事用法不當或量刑過重、過輕，而未依前述意旨
舉出具體事由；或形式上雖已指出具體事由，但該事由縱係屬實
，亦顯然不足以認為原判決有何不當或違法者（例如對於顯然無
調查必要之證據，法院未依聲請調查亦未說明理由，或原判決援
用證據不當，但除去該證據仍應為同一事實之認定等是），皆難
謂係具體理由，俾與第二審上訴制度旨在請求第二審法院撤銷、
變更第一審不當或違法之判決，以實現個案救濟之立法目的相契
合，並節制濫行上訴。本件原判決以上訴人甲○○不服第一審依
想像競合犯關係，從一重論以施用第一級毒品罪，量處有期徒刑
七月，並諭知扣案海洛因一包（淨重一．七二公克，空包裝重○
．一八公克）沒收銷燬之判決，而於民國九十七年九月十一日向
原審提起上訴，其形式上雖已提出上訴理由書狀敘述上訴理由，
但內容僅略謂：施用毒品具有成癮性，且未侵害他人權益，不應
採取一罪一罰之原則，故本案與伊另案於九十七年五月十五日驗
尿而移送之施用毒品案件，應成立「集合犯」一罪云云（見原審
卷第八至九頁）。其上訴意旨顯未依據卷內資料或提出新事證指
摘或表明第一審判決有何採證認事、用法或量刑等足以影響判決
本旨之不當或違法，而構成應撤銷之具體事由。原判決因認上訴
人在第二審之上訴不合法定要件，而予以駁回，並不經言詞辯論
為之，已詳敘其法律上之依據，從形式上觀察，並無違背法令情
形。按原判決既以上訴人在第二審之上訴不合法定要件，而從程
序上駁回其上訴，自無再為實體調查審認之餘地。上訴意旨對原
判決上述論斷，究竟有何違背法令情形，並未具體加以指摘，僅
執陳詞泛謂施用毒品犯罪不應採一罪一罰原則，應成立「集合犯
」一罪云云，而為實體上之爭執，顯不足據以辨認原判決已具備
違背法令之形式。揆之首揭說明，其上訴為違背法律上之程式，
應予駁回。
據上論結，應依刑事訴訟法第三百九十五條前段，判決如主文。
中    華    民    國  九十八  年    二    月   十二   日
                      最高法院刑事第九庭
                          審判長法官  洪  文  章
                                法官  王  居  財
                                法官  郭  毓  洲
                                法官  黃  梅  月
                                法官  邱  同  印
      本件正本證明與原本無異
                                      書  記  官
中    華    民    國  九十八  年    二    月   十六   日
                                                     ｍ


司法院資訊處製作；財團法人民間司法改革基金會備份。
